【裁判字號】    88,上訴,2666
【裁判日期】    890705
【裁判案由】    常業詐欺等
【裁判全文】
臺灣高等法院台中分院刑事判決                  八十八年度上訴字第二六六六號
    上  訴  人  台灣台中地方法院檢察署檢察官
    上  訴  人
    即  被  告  子○○
    選任辯護人  蔡瑞煙
右上訴人因被告偽造有價證券等案件，不服台灣台中地方法院中華民國八十八年十一
月十日第一審判決（民國八十八年度訴字第二二四號，起訴案號：台灣台中地方法
院檢察署八十八年度偵緝字第九七號、八十八年度偵字第一九五九九號；移請併案
之案號：台灣台中地方法院檢察署八十八年度偵字第二一七六九號），提起上訴，本
院判決如左：
    主      文
原判決關於常業詐欺部分及定應執行刑之部分，均撤銷。
子○○連續意圖供行使之用，而偽造有價證券，處有期徒刑伍年陸月；偽造之如附表
一編號１、３、４、５、６、７所示支票，及在中華民國八十八年八月十日汽車買賣
契約書上偽造之「丁○○」署押一枚均沒收。
    事      實
一、子○○曾因詐欺案件，經判處有期徒刑六月，於民國（下同）八十年一月一日執
    行完畢，仍不知悔改。其意圖為自己不法之所有，於八十六、七年間在台中市○○路一七一之四號開設順發汽車有限公司（下稱順發公司）、順億土地開發有限
    公司（下稱順億公司），於八十八年間在台中市○○路○段五四六號開設富德汽
    車股份有限公司（下稱富德公司），對外謊稱經營中古汽車買賣，藉以向不知情
    之人施用詐術使其交付財物，並藉上開方式謀取生計，以之為常業；且其為達詐
    欺取財之目的，並於八十七年間某日，自一位自稱「王慧美」的小姐取得來源不
    明之附表一所示七紙空白支票（只蓋有發票人印章），且基於概括之犯意，意圖
    供行使之用而多次填載發票日、金額，偽造編號１、３、４、５、６、７所示之
    支票，持以交付他人。茲分敘如下：
    (一)八十六年十二月二十七日，在順發公司右址，子○○佯以一百二十萬元之價
      格，向戊○○買受車牌號碼ＯＸ〡三八六六號自用小客車，當場交付現金四十
      萬元，並意圖供行使之用而偽造如附表一編號１所示支票一紙，連同如附表二
      編號１所示本票一紙，交付予戊○○，致戊○○不疑有詐而將右揭自用小客車
      交付予子○○，嗣因本票、支票均未能兌現，戊○○始知受騙。八十六年十
      二月二十七日，在順發公司右址，子○○佯以一百二十萬元之價格，將尚登記
      在戊○○名下之右揭車牌號碼ＯＸ〡三八六六號自用小客車，賣予丙○○，致
      丙○○不疑有詐，而交付九十七萬元予子○○，並於八十七年一月十日將右揭
      自用小客車交付予丙○○，惟子○○遲遲未能辦理過戶手續。至八十七年三月
      二日，丙○○將該車停放於台中市○○路邊遭竊。
    (二)八十七年四月中旬某日，江金璇欲買房子，在報上看到仲介廣告而至順發公司
      右址拜訪子○○後，子○○以其需要一筆現金週轉，佯向江金璇借款一百萬元
      ，偽稱待日後仲介成功時，可以抵用為訂金，因順發公司店面甚大，致江金璇
      不疑有詐，陷於錯誤而於八十七年四月三十日十六時許，拿現金一百萬元至順
      發公司上址予子○○，子○○並於八十七年五月六日與江金璇簽立借據一紙，
      並簽發如附表一編號２所示支票、如附表二編號２所示本票各一紙，交付予江
      金璇，以為擔保，嗣因子○○逃匿，江金璇始知受騙。
    (三)八十七年四月二十四日（起訴書誤載為八十四年四月四日）下午四時三十分
      許，在上址順發公司，向甲○○騙稱以車牌號碼ＣＫ〡六九一一號保時捷轎車
      ，與甲○○所有車牌號碼ＢＸ〡九九一一號同廠牌轎車互易，甲○○不疑有詐
      ，將車牌號碼ＢＸ〡九九一一號保時捷轎車交付予子○○，而收受車牌號碼Ｃ
      Ｋ〡六九一一號保時捷轎車，其並因而簽發一紙台新商業銀為付款人、票號一
      三三七五六號、面額新台幣（下同）五十五萬元之支票予子○○，支付差額
      ，該五十五萬元且經兌現。惟經過二個月左右，仍未辦理過戶手續，子○○
      表示係因一時無法找到車牌號碼ＣＫ〡六九一一號保時捷轎車之車主，乃要求
      甲○○暫時將該車牌號碼ＣＫ〡六九一一號保時捷轎車還子○○，子○○為取
      信甲○○，並意圖供行使之用而偽造如附表一編號５所示之支票，連同如附表
      二編號４所示本票一紙，交付予甲○○，致甲○○不疑有他，將車牌號碼ＣＫ
      ─六九一一號保時捷轎車交付予子○○。詎子○○遲遲未將ＣＫ〡六九一一
      號汽車過戶予甲○○，且於同年六月二十日，在順發公司右址，佯以六十萬元
      代價，將尚登記在甲○○名下之ＢＸ〡九九一一號汽車，賣予不知情之壬○○
      ，壬○○因子○○開設汽車商行，而誤信車輛來源無訛，先於當場付訂金五萬
      元，又於同年六月三十日付五萬元，同年八月五日付三十三萬元，前後共計交
      付四十三萬元予子○○，並約定八十七年八月底在順發公司右址交車，詎子○○無法依約辦理過戶，甲○○、壬○○始知受騙。
    (四)八十七年五月初某日，子○○於電話中邀庚○○一起至台中市南屯區大同里
      二十三鄰大墩二街十五號午○○住處，之後佯稱要共同出資向午○○買受午○○所有（登記在三聯發工程有限公司名下）車牌號碼ＰＦ〡七七七九號賓士汽
      車，轉手之後即可獲得七十萬元之利潤，致庚○○陷於錯誤，而於八十七年五
      月上旬某日，將現金三百萬元帶至順發公司右址，交付予子○○。八十七年
      七月二十九日（起訴書誤載為八十七年七月三十日），子○○至午○○上開住
      處，表示願買受右揭汽車，並簽發如附表二編號５所示本票一紙以資取信，致
      午○○不疑有他，將上開汽車交付子○○，並簽訂汽車買賣契約書，詎上開本
      票並未兌現。子○○又於八十七年八月六日二十三時許，在順發公司右址，
      將尚登記在三聯發工程有限公司名下之ＰＦ〡七七七九號汽車，以二百一十八
      萬元（起訴書誤載為二百八十萬元），賣予不知情之寅○○，寅○○不疑有詐
      ，竟交付現金二萬元，並開立霧峰農會為付款人之五十萬元支票、台灣中小企
      業銀行五十萬元支票、台灣銀行五十萬元支票、彰化商業銀行五十萬元支付，
      共計二百零二萬元，交付予子○○，並約定於八十七年八月十日十七時許在順
      發公司右址交付尾款十六萬元，並辦理過戶手續；子○○為取信於寅○○，並
      簽發如附表二編號６所示本票予寅○○。惟八十七年八月十日上午，在順發公
      司右址，又佯稱向寅○○借款八十萬元，並為取信於寅○○，乃意圖供行使之
      用而偽造如附表一編號７所示支票一紙，連同如附表二編號８所示本票一紙，
      交付予寅○○，寅○○不疑有詐，如數借予子○○，惟當日下午子○○卻未交
      付車輛予寅○○，且右揭順發公司鐵門深鎖，無從辦理過戶手續。寅○○交付
      予子○○之支票均已兌現，子○○交付予寅○○之本票卻無從提示付款，寅○○始知受騙。經過一年後，子○○於八十八年八月十日，在富德公司右址，
      佯稱其姓名為「丁○○」，而以「丁○○」為富德公司負責人，由富德公司將
      ＰＦ〡七七七九號汽車，以一百七十五萬元之代價，賣予不知情之辛○○，並
      以「丁○○」於十餘年前向其買車時留下之印章一枚，盜蓋於當日之汽車買賣
      契約書上，並偽造「丁○○」之署押一枚於該契約書上，而偽造買賣契約書，
      並持交予辛○○，辛○○不疑有詐，交付一百二十萬元予子○○，子○○即將
      上開車輛交付使用，言明過戶時收取尾款五十五萬元。惟子○○逃匿無蹤，庚○○、午○○、寅○○、辛○○始知受騙。
    (五)八十七年五月底某日，子○○打電話給辰○○，佯稱有人要買辰○○所有之車
      牌號碼ＢＯ〡七二八一號自用小客車，致辰○○不疑有詐，於八十七年五月底
      某日十四時許，將該車開至順發公司右址，交付予子○○，詎辰○○於八十七
      年八月十日至右址找子○○時，已不見人、車之蹤影，始知受騙。
    (六)子○○自八十七年六月間某日起至同年十二月底止，以邀己○○投資買賣中古
      汽車以賺取利潤為幌子，誘使己○○陷於錯誤，而多次在順發公司右址，交付
      現金予子○○，前後共計二百四十萬元。嗣後己○○見順發公司店面關閉，始
      知受騙。
    (七)八十七年六月初某日，子○○佯稱讓巳○○寄賣蕭某所有之車牌號碼ＦＷ〡三
      三四五號自用小客車，巳○○不疑有詐，而將該自用小客車交付予子○○，擺
      放於順發公司右址，詎事後巳○○發現車子已不在店內，子○○便表示車子已
      賣掉，並意圖供行使之用而偽造如附表一編號４所示支票一紙，交付予巳○○
      ，詎事後支票退票、商行關閉，巳○○始知受騙。
    (八)八十七年七月底某日，子○○向丑○○佯稱其有一批賓士六的自用小客車
      在台中港海關，若要買其中任何一台，均須繳交現金六百二十萬元之現金，才
      能去海關取車，丑○○不疑有詐，於八十七年八月六日十六時許，在順發公司
      右址，將現金二百萬元交付予丑○○，子○○為取信於丑○○，並意圖供行使
      之用而偽造如附表一編號６所示支票一紙，連同如附表二編號３所示本票一紙
      ，交付予丑○○。嗣於八十七年八月十日，丑○○前往右址，發現子○○已逃
      匿，始知受騙。
    (九)八十七年七月三十一日，子○○在順發公司上址，向卯○○佯稱代理高級轎車
      進口買賣並從事國軍抗炸鋼板之研發，向卯○○借款一百二十五萬元，子○○
      為取信卯○○，並簽發如附表二編號７所示本票一紙，交付予卯○○，致卯○○不疑有詐，如數交付予子○○；子○○並於八十七年八月十二日，意圖供行
      使之用，於順發公司右址，偽造如附表一編號３所示支票一紙，交付予卯○○
      。子○○實際並未從事汽車進口及抗炸鋼板之研發，且於取得上述款項後即避
      不見面，嗣因前揭本票、支票均未獲兌現，卯○○遍尋子○○無著，始知受騙
      。
三、案經右列被害人分別訴由台中市警察局及該警察局第四分局報請台灣台中地方法
    院檢察署檢察官偵查起訴及移請本院併案審理。
    理      由
一、原判決關於明知為不實之事項，而使公務員登載於職務上所掌之公文書，足以生
    損害於公眾及他人之部分，未據檢察官上訴（見本院卷第八頁檢察官上訴書，僅
    對詐欺部分提起上訴），被告亦表示不就該部分上訴（見本院卷第一九頁反面
    之審判筆錄），該部分因而確定，合先敘明。
二、訊據被告坦承右揭事實不諱，(一)部分事實，並經戊○○本院訊問時、警訊時供
    明（見本院卷第六七頁、台灣台中地方法院檢察署八十八年度偵字第一九五九九
    號卷第七一頁），且有汽車買賣合約書影本、本票影本、支票影本、退票理由單
    影本各一紙在卷可稽（見台灣台中地方法院檢察署八十八年度偵字第一九五九九
    號卷第七五〡七六頁）；(一)部分之事實，並經丙○○於警訊中指訴明確，且有
    汽車買賣合約書影本、車輛失竊尋獲證明單影本（見台灣台中地方法院檢察署八
    十八年度偵字第一九五九九號卷第七七〡八二頁）；(二)部分之事實，並經江金璇
    於警訊時指訴明確，且有借據影本、本票影本、支票影本各一紙在卷可稽（見台
    灣台中地方法院檢察署八十八年度偵字第一九五九九號卷第六四〡六六頁）；(三)
    部分之事實，並經甲○○、壬○○於警訊中指訴綦詳，且有支票影本、退
    票理由單影本、本票影本、車牌號碼ＢＸ〡九九一一號自用小客車過戶登記書影
    本各一件在卷可稽（見台灣台中地方法院檢察署八十八年度偵字第四八一一號卷
    第一六、一七、一九、二、二三、二八〡四頁）；(四)部分之事實，並經庚○○於警訊中指訴明確（見台灣台中地方法院檢察署八十八年度偵字第一九五九
    九號卷第六七頁）；(四)部分之事實，並經午○○於警訊中及檢察官訊問時供明
    （見台灣台中地方法院檢察署八十八年度偵字第四八一一號卷第一二頁，台灣台
    中地方法院檢察署八十八年度偵字第一九五九九號卷第一九〡二四、一八頁）
    ，且有汽車買賣合約書影本、本票影本各一紙在卷可稽（見台灣台中地方法院檢
    察署八十八年度偵字第四八一一號卷第二一頁；台灣台中地方法院檢察署八十八
    年度偵字第一九五九九號卷第三四頁）；(四)部分之事實，並經寅○○於警訊中
    及檢察官訊問時供明（見台灣台中地方法院檢察署八十八年度偵字第四八一一號
    卷第一四〡一六、六三頁），且有汽車買賣合約書影本一紙、本票影本二紙、支
    票影本一紙在卷可稽（見台灣台中地方法院檢察署八十八年度偵字第四八一一號
    卷第二二、二六、六六頁）；(四)部分之事實，並經辛○○於警訊中及檢察官訊
    問時指訴明確，且有汽車買賣合約書影本一件在卷可稽（見台灣台中地方法院檢
    察署八十八年度偵字第一九五九九號卷第二五、二六、三七、一九頁）；(五)(六)
    部分之事實，並經辰○○、己○○於警訊中指訴綦詳（見台灣台中地方法院檢察
    署八十八年度偵字第一九五九九號卷第八五〡八六、七頁）；(七)部分之事實，
    並經巳○○於警訊中指訴綦詳，且有支票影本一紙在卷可稽（見台灣台中地方法
    院檢察署八十八年度偵字第一九五九九號卷第七一、七二頁）；(八)部分之事實，
    雖丑○○於警訊中指訴其受騙而交付子○○六百二十萬元（見台灣台中地方法院
    檢察署八十八年度偵字第一九五九九號卷第九三頁），惟被告子○○於本院審理
    時堅稱只騙取二百萬元（見本院卷第二四頁反面），核諸被告交付予丑○○之
    支票面額不過一百一十八萬元，本票恰為二百萬元（見台灣台中地方法院檢察署
    八十八年度偵字第一九五九九號卷第九五、九六頁之本票影本、支票影本），衡
    情應係被告所供之二百萬元為可信；(九)部分之事實，並經卯○○於警訊中及檢察
    官訊問時供明，且有支票影本、本票影本各一紙在卷可稽（見台灣台中地方法院
    檢察署八十八年度偵字第一九五九九號卷第二八、一一、四一頁）。此外，本
    院請台中市警察局再行調查之結果，附表一編號１、３、４、５、６、７所示支
    票，其銀行開戶申請書上之相片與口卡上之相片不符，如附表一編號２所示支票
    之開戶申請書上相片雖與口卡上相片相符，惟發票人高秋惠則因詐欺案現為台灣
    台北地方法院通緝中等情，有台中市警察局函送予本院之各開戶申請時使用之身
    分證影本、口卡影本、查捕逃犯作業移送資料報表等在卷可稽（見本院卷第一七
    三〡一九三頁），足見其使用如附表一編號２所示高秋惠支票，有詐欺之意圖，
    而使用其餘六紙支票，則有意圖供行使之用而偽造之意圖，堪以認定。
三、(一)核被告詐欺之犯行，係犯刑法第三百四十條之常業詐欺罪。(二)其以「丁○○」
    名義偽造八十八年八月十日汽車買賣契約書，並持以行使之行為，係犯刑法第二
    百十六條、第二百十條之行使偽造私文書，足以生損害於他人罪，其偽造署押、
    盜蓋印章之行為為偽造私文書之一部分，偽造私文書則為行使行為所吸收，均不
    另論罪。(三)其偽造支票之行為，係犯刑法第二百零一條第一項之意圖供行使之用
    而偽造有價證券罪，至於行使偽造有價證券之低度行為，則為偽造有價證券之高
    度行為所吸收，不另論罪。(四)其先後數偽造有價證券之行為，時間緊接，犯罪構
    成要件相同，顯係基於概括之犯意為之，為連續犯，應依刑法第五十六條之規定
    論以一罪。(四)其所犯上開各罪間，有方法結果之牽連關係，為牽連犯，應從一重
    依偽造有價證券罪處斷。且各該部分既有常業詐欺之實質上一罪關係、牽連犯之
    裁判上一罪關係，雖檢察官僅起訴一部分，本院即得就全部予以審理，併此敘明
    。(五)原審予以論科，固非無見，惟查：有右揭犯罪前科，固有卷附被告全國前
    案紀錄表一件在卷可稽，惟本案之犯罪並未構成累犯，原審以累犯為由加重其刑
    ，已有未合；檢察官於起訴書內雖僅記載右揭甲○○、壬○○、卯○○、午○○、寅○○、辛○○被詐騙及「丁○○」被偽造私文書之事實，對於被告右揭其
    餘詐欺事實未予記載，待本院審理時，始以一紙函片請本院併予審理，且對於全
    部偽造有價證券之事實均未調查；惟實際上，本院併予審理之部分，所依據之警
    訊筆錄、檢察官訊問筆錄、汽車買賣合約書影本、支票影本、本票影本等，均已
    在原來起訴之偵查卷內（見台灣台中地方法院檢察署八十八年度偵字第四八一一
    號卷、八十八年度偵字第一九五九九號卷），原審視而不見，未予理會，顯有違
    誤。則被告上訴請求為較輕之判決，固無理由，然原判決既有上述可議之處，本
    院自應依檢察官上訴之請求，予以撤銷改判，並將定執行刑之部分併予撤銷。(六)
    爰審酌被告素行不良，一再詐騙得逞，次數不少，被害人甚多，詐害之金額並非
    小額等一切情狀，本院認為其惡性重大，有予嚴懲之必要，特量處如主文所示之
    刑。(七)至於右揭偽造之支票及偽造之署押，均應予依法沒收。
四、併案意旨另略以：被告子○○另於八十三年四月二十三日十時許，在台北市○○
    區○○路四段寶湖汽車商行內，以空頭支票向癸○○詐購ＦＥ〡九七八九號自用
    小客車一台云云，認與已起訴之部分有連續犯之裁判上一罪關係。經查，子○○
    此部分犯罪嫌疑事實，與右揭論罪科刑之部分，相距四年左右，尚難認有何連續
    犯之裁判上一罪關係，應由檢察官另行處理，併此敘明。
五、據上論斷，應依刑事訴訟法第三百六十九條第一項前段、第三百六十四條、第二
    百九十九條第一項前段，刑法第二條第一項前段、第二百零一條第一項、第二百
    十條、第二百十六條、第三百四十條、第五十五條、第五十六條、第二百十九條
    ，罰金罰鍰提高標準條例第一條前段，判決如主文。
本案經檢察官乙○○到庭執行職務。
中      華      民      國    八十九    年      七      月      五      日
                                  臺灣高等法院台中分院刑事第八庭
                                        審判長法  官  羅  得  村
                                              法  官  古  金  男
                                              法  官  林  輝  煌
右正本證明與原本無異。
如不服本判決，應於判決送達後十日內向本院提出上訴狀，其未敘述理由者，應於提
出上訴狀後十日內向本院補提理由書，並按他造當事人之人數提出繕本。
告訴人或被害人對於本判決如有不服，而請求檢察官上訴者，其上訴期間之計算以檢
察官收受判決正本之日期為準。
                                              書記官  劉  恒  宏
中      華      民      國    八十九    年      七      月      六      日
附表一（支票）（日期：中華民國）（金額：新台幣‧元）
┌──┬───┬──────┬───┬───────────┬─────┐
│編號│發票人│票 面 金 額 │發票日│付       款       人  │ 票據號碼 │
├──┼───┼──────┼───┼───────────┼─────┤
│ １ │梁鈺芬│     500,000│4.20.│華南商業銀行三重分行  │DB0000000 │
├──┼───┼──────┼───┼───────────┼─────┤
│ ２ │高秋惠│   1,000,000│5.│台灣銀行新店分行      │AC0000000 │
├──┼───┼──────┼───┼───────────┼─────┤
│ ３ │李永熙│   1,955,640│7.│泛亞商業銀行南屯分行  │PA0000000 │
├──┼───┼──────┼───┼───────────┼─────┤
│ ４ │李伯池│     512,850│8.10.│寶島商業銀行北台中分行│CA0000000 │
├──┼───┼──────┼───┼───────────┼─────┤
│ ５ │李伯池│   1,214,650│8.10.│寶島商業銀行北台中分行│CA0000000 │
├──┼───┼──────┼───┼───────────┼─────┤
│ ６ │陳漢明│   1,180,000│9.15.│中國國際商業銀行內湖分行AA0000000 │
├──┼───┼──────┼───┼───────────┼─────┤
│ ７ │朱國清│     850,000│9.│彰化商業銀行木柵分行  │AL0000000 │
└──┴───┴──────┴───┴───────────┴─────┘
附表二（本票）（日期：中華民國）（金額：新台幣‧元）
┌──┬────┬───────────┬───┬───┬───────┐
│編號│發票人  │票    面    金    額  │發票日│到期日│ 票 據 號 碼  │
├──┼────┼───────────┼───┼───┼───────┤
│ １ │子○○  │               800,000│12.│12.│   WG00000000 │
│    │順億公司│                      │      │      │              │
├──┼────┼───────────┼───┼───┼───────┤
│ ２│子○○  │             1,000,000│5.6.│5.│   TH0000000  │
├──┼────┼───────────┼───┼───┼───────┤
│ ３ │子○○  │             2,000,000│8.6.│8.11.│   TH0000000  │
├──┼────┼───────────┼───┼───┼───────┤
│ ４ │子○○  │             1,200,000│      │8.9.│   TH0000000  │
│    │順發公司│                      │      │      │              │
├──┼────┼───────────┼───┼───┼───────┤
│ ５ │子○○  │             3,980,000│7.│8.10.│   TH0000000  │
│    │順發公司│                      │      │      │              │
├──┼────┼───────────┼───┼───┼───────┤
│ ６ │子○○  │             2,000,000│8.6.│8.10.│   WG00000000 │
│    │順發公司│                      │      │      │              │
├──┼────┼───────────┼───┼───┼───────┤
│ ７ │子○○  │             1,250,000│7.│8.14.│   WG00000000 │
├──┼────┼───────────┼───┼───┼───────┤
│ ８ │子○○  │               815,000│8.10.│      │              │
└──┴────┴───────────┴───┴───┴───────┘
附錄：
刑法第二百零一條：
意圖供行使之用，而偽造、變造公債票、公司股票或其他有價證券者，處三年以上十
年以下有期徒刑，得併科三千元以下罰金。
行使偽造、變造之公債票、公司股票或其他有價證券，或意圖供行使之用，而收集或
交付於人者，處一年以上七年以下有期徒刑，得併科三千元以下罰金。
刑法第二百十六條
行使第二百十條至第二百十五條之文書者，依偽造、變造文書或登載不實事項或使登
載不實事項之規定處斷。
刑法第二百十條
偽造、變造私文書，足以生損害於公眾或他人者，處五年以下有期徒刑。
刑法第二百十九條
偽造之印章、印文或署押，不問屬於犯人與否，沒收之。
刑法第三百三十九條
意圖為自己或第三人不法之所有，以詐術使人將本人或第三人之物交付者，處五年以
下有期徒刑、拘役或科或併科一千元以下罰金。
以前項方法得財產上不法之利益或使第三人得之者亦同。
前二項之未遂犯罰之。
刑法第三百四十條
以犯第三百三十九條之罪為常業者，處一年以上七年以下有期徒刑，得併科五萬元以
下罰金。
                                                                        Ｄ


司法院資訊處製作；財團法人民間司法改革基金會備份。
